臺灣高雄地方法院民事判決　　　　　　110年度鳳小字第767號
原　　　告　陳佩晴　
被　　　告　許忠義　


　　　　　　陳宏軒　

上列當事人間請求損害賠償事件，原告提起刑事附帶民事訴訟，
經本院刑事庭裁定移送前來（108 年度附民字第658 號），本院
於民國110年10月7日言詞辯論終結，判決如下：
    主      文
被告應連帶給付原告新臺幣貳萬貳仟玖佰捌拾伍元，及自民國一
○八年九月十七日起至清償日止，按週年利率百分之五計算之利
息。
本判決第一項得假執行。但被告以新臺幣貳萬貳仟玖佰捌拾伍元
為原告預供擔保，得免為假執行。
    事實及理由
一、被告經合法通知，均無正當理由而未於言詞辯論期日到場，
    核無民事訴訟法第386 條各款所列情形，爰依原告之聲請，
    由其一造辯論而為判決。
二、按訴狀送達後，原告不得將原訴變更或追加他訴，但請求權
    基礎事實同一者，不在此限；不變更訴訟標的，而補充或更
    正事實上或法律上之陳述者，非為訴之變更或追加，民事訴
    訟法第255 條第1 項第2 款、第256 條分別定有明文，上開
    規定依同法第436 條之23、第436 條第2 項於小額訴訟程序
    準用之。本件原告起訴時原請求：被告應給付原告新臺幣（
    下同）22,985元，至清償日止，按週年利率5 ％計算之利息
   （ 附民卷第7 頁），嗣於本院審理中追加連帶給付之聲明，
    並更正利息起算日為刑事附帶民事訴訟起訴狀繕本送達最後
    一位被告之翌日，而變更聲明如下述（本院卷第157 頁），
    核與前揭規定相符，應予准許。
三、原告主張：甲○○、乙○○及訴外人任育利、劉良偉、少年
    丙ＯＯ均明知真實姓名年籍不詳綽號「生仔」及「豆漿」之
    成年男子（下稱「生仔」）邀其等加入者，係3 人以上、以
    實施詐術為手段，所組成具有持續性及牟利性之有結構性組
    織（下稱詐欺集團），仍自民國107 年5 月14日以前某時起
    ，各基於參與犯罪組織之犯意，加入詐欺集團，甲○○、任
    育利負責依「生仔」指示，持提款卡提領匯入人頭帳戶內之
    款項，丙ＯＯ依約每次可獲得1,000 元之報酬，負責清點甲
    ○○、任育利提領之款項，甲○○、任育利並自行從提領款
    項中抽取4 ％作為報酬牟利後，將其餘款項直接面交給乙○
    ○或交由劉良偉轉交給乙○○，劉良偉每次轉交款項依約可
    獲得2,000 元之報酬，乙○○則每日可獲得2,000 元之報酬
    ，負責將甲○○、任育利提領之款項，交給「生仔」上繳至
    詐欺集團，而參與該具有持續性及牟利性有結構性組織之詐
    欺集團。嗣詐欺集團成員於107 年5 月19日17時25分許，撥
    打電話給原告佯稱：我是「牛頭牌，台灣鞋」賣場之人員，
    妳帳單錯簽為大盤商之單子等語，再由另1 名詐欺集團成員
    佯為玉山銀行客服人員，指示原告操作，使原告陷於錯誤，
    於107 年5 月19日19時47分許，匯款29,985元至訴外人王名
    萱所有之台灣銀行帳號000000000000號帳戶內（下稱系爭帳
    戶）。甲○○於接獲詐欺集團成員通知後，自107 年5 月19
    日19時50分許、19時52分許，在高雄市○○區○○○路00號
    之統一超商中芸門市，持系爭帳戶提款卡操作自動櫃員機提
    領2 萬元、1 萬元（均不含手續費5 元，合計3 萬元，內含
    原告匯入之29,985元），並從29,985元中分得4 ％即1,199
    元作為報酬牟利後，再將其餘款項面交給乙○○，乙○○再
    交付給詐欺集團成員上繳集團，造成原告受有損害29,985元
    惟本件僅請求22,985元。為此，爰依侵權行為之法律關係提
    起本件訴訟，並聲明：被告應連帶給付原告22,985元，及自
    刑事附帶民事訴訟起訴狀繕本送達最後一位被告之翌日起至
    清償日止，按週年利率5％計算之利息。
四、被告均未於言詞辯論期日到場，亦未提出書狀作何聲明或陳
    述。
五、本院得心證之理由：
（一）按因故意或過失，不法侵害他人之權利者，負損害賠償責
      任。故意以背於善良風俗之方法，加損害於他人者亦同；
      數人共同不法侵害他人之權利者，連帶負損害賠償責任。
      不能知其中孰為加害人者亦同。造意人及幫助人，視為共
      同行為人；連帶債務之債權人，得對於債務人中之一人或
      數人或其全體，同時或先後請求全部或一部之給付，民法
      第184 條第1 項、第185 條、第273 條第1 項分別定有明
      文。又民事共同侵權行為，不以有意思聯絡為必要，數人
      間之行為，苟為損害之共同原因，即為行為關聯共同，足
      成立共同侵權行為（最高法院67年台上字第1737號判決意
      旨參照）。加害人於共同侵害權利之目的範圍內，各自分
      擔實行行為之一部，而互相利用他人之行為，以達其目的
      者，仍不失為共同侵權行為人，而應對於全部所發生之結
      果，連帶負損害賠償責任（最高法院78年度台上字第2479
      號判決意旨參照）。原告主張之事實，有系爭帳戶資料、
      存摺存款歷史明細批次查詢（外放717 警三卷第426 至43
      0 頁）、原告存摺封面、ATM 交易明細影本、系爭帳戶交
      易明細表、監視器錄影畫面翻拍照片等件存卷可稽（外放
      717 偵六卷第283 頁、第285 頁左上、第291 至295 頁）
      ，而被告2 人因本件侵權行為，經本院刑事庭以108 年度
      訴字第717 號、109 年度訴字第69號，分別判處甲○○、
      乙○○犯三人以上共同詐欺取財罪，處有期徒刑1 年，有
      此判決書在卷可參（本院卷第13至55頁），復經本院依職
      權調取本院108 年度訴字第717 號、109 年度訴字第269
      號刑事案件電子卷證（刑案電子卷證於本院卷證物袋內）
      核閱無誤。而被告就原告主張之事實，已於相當時期受合
      法通知，其於言詞辯論期日未到場爭執，亦未提出書狀作
      有利於己之聲明或陳述以供本院審酌，是本件依調查證據
      之結果，認原告主張之事實堪信為真實。準此，原告受被
      告2 人及其等所屬詐欺集團所詐騙而匯款29,985元至系爭
      帳戶，由甲○○提領上開款項後，將部分款項交付給乙○
      ○，乙○○再繳回詐欺集團成員一情，業如認定如前述，
      堪認被告2 人確有與詐欺集團共同詐取原告財物之侵權行
      為事實，且被告2 人之行為與原告受詐欺所受損害之間具
      有相當因果關係，是被告2 人與詐欺集團成員自應就原告
      所受損害負連帶賠償責任。從而，原告依侵權行為之法律
      關係，請求被告2 人連帶給付22,985元，為有理由，應予
      准許。
（二）末按遲延之債務，以支付金錢為標的者，債權人得請求依
      法定利率計算之遲延利息；應付利息之債務，其利率未經
      約定，亦無法律可據者，週年利率為5 ％；給付無確定期
      限者，債務人於債權人得請求給付時，經其催告而未為給
      付，自受催告時起，負遲延責任。其經債權人起訴而送達
      訴狀，與催告有同一之效力，民法第233 條第1 項前段、
      第203 條、第229 條第2 項亦分別定有明文。查本件屬無
      確定期限之債，又係以支付金錢為標的，揆諸上開規定，
      原告自刑事附帶民事訴訟起訴狀繕本送達被告即發生催告
      之效力，準此，原告請求給付被告連帶給付22,985元，及
      自刑事附帶民事訴訟起訴狀繕本送達最後一位被告之翌日
      即108 年9 月17日（附民卷第11至13頁、第21頁）起至清
      償日止，按週年利率5 ％計算之利息，為有理由，應予准
      許。
六、本件係就民事訴訟法第436 條之8 適用小額訴訟程序所為被
    告敗訴之判決，依同法第436 條之20規定，應依職權宣告假
    執行，並依同法第436 條之23準用第436 條第2 項，適用同
    條第2 項規定，依職權宣告被告如預供擔保，得免為假執行
    。
七、本件原告提起刑事附帶民事訴訟，而由本院刑事庭依刑事訴
    訟法第504 條第1 項規定，裁定移送前來，依同條第2 項規
    定免繳納裁判費，其於本院審理期間，亦未產生其他訴訟必
    要費用，並無訴訟費用負擔問題，附此敘明。
中    華    民    國  110     年    10    月    29    日
                  鳳山簡易庭   法  官   藍雅筠
以上正本係照原本作成。
民事訴訟法第436 條之24第2 項：對於本判決之上訴，非以違背
法令為理由，不得為之。
如對本判決上訴，須於判決送達後20日內向本院提出上訴狀，並
須表明原判決所違背之法令及其具體內容與依訴訟資料可認為原
判決有違背法令之具體事實之上訴理由（均須按他造當事人之人
數附繕本）。            
中    華    民    國   110    年    10    月    29    日
                               書記官   蔡毓琦